【裁判字號】    96,上訴,4959
【裁判日期】    970305
【裁判案由】    毒品危害防制條例
【裁判全文】
臺灣高等法院刑事判決                96年度上訴字第4959號
上  訴  人
即  被  告  甲○○
上列上訴人因違反毒品危害防制條例案件，不服臺灣板橋地方法
院96年度訴字第1985號，中華民國96年10月19日第一審判決（起
訴案號：臺灣板橋地方法院檢察署96年度毒偵字第2624號、第26
81號），提起上訴，本院判決如下：
    主  文
上訴駁回。
    事  實
一、甲○○前因施用毒品案件，經裁定送觀察、勒戒及強制戒治
    ，於民國八十九年四月十七日執行強制戒治完畢釋放，並由
    臺灣板橋地方法院檢察署檢察官為不起訴處分確定。又因施
    用第一級、第二級毒品案件，經臺灣板橋地方法院分別判處
    有期徒刑九月、五月確定。嗣再因施用第一級、第二級毒品
    案件，由臺灣桃園地方法院分別判處有期徒刑九月、五月確
    定，上開案件經定應執行刑有期徒刑二年，及至九十五年十
    二月十四日假釋付保護管束出獄。猶不知悔改，復於假釋期
    間內之九十六年二月二十五日某時，在臺北縣中和市○○路
    四二三巷十二弄三號住處，以針筒注射方式，施用第一級毒
    品海洛因（下稱海洛因）一次（業經原審判處有期徒刑十月
    ，減為有期徒刑五月確定）。又於九十六年三月二十七日凌
    晨某時，在同上處所，以相同方式施用海洛因一次。嗣因尚
    在保護管束期間內，依規定於九十六年二月二十六日前往臺
    灣板橋地方法院檢察署觀護人室採尿，送驗結果呈嗎啡陽性
    反應；及於九十六年三月三十日上午十時二十分許，為警在
    上開住處查扣海洛因二包（合計淨重零點六三公克）、注射
    針筒六枝。
二、案經臺灣板橋地方法院檢察署觀護人簽請及臺北縣政府警察
    局中和分局移請臺灣板橋地方法院檢察署檢察官偵查起訴。
    理  由
一、上開犯罪事實，業據上訴人即被告甲○○於警詢、偵查及原
    審坦承不諱，且將扣案白色粉末二包送驗結果，確含第一級
    毒品海洛因成分（淨重零點六三公克），有法務部調查局九
    十六年四月十八日調科壹字第０９６２３０３４９７０號鑑
    定書附卷可憑（見九十六年毒偵字第二六八一號偵查卷第五
    十頁），復有注射針筒六枝扣案可證。足見被告自白施用海
    洛因確與事實相符。
二、雖被告於本院準備程序否認有施用毒品犯行，並辯稱：警詢
    及偵查時因一時緊張，始承認有施用海洛因，扣案海洛因及
    針筒是前次施用所留下等語。惟被告於警詢、偵查中及原審
    均坦承有施用海洛因犯行，僅就施用時間稍有不同。而於九
    十六年三月三十日經警採集尿液，送驗結果呈嗎啡陰性反應
    ，固有臺灣檢驗科技股份有限公司出具之濫用藥物尿液檢驗
    報告、姓名及代碼對照表在卷可憑；惟按尿液中能否驗出嗎
    啡陽性反應，與海洛因之投與量、投與途徑、採尿時間、個
    人體質及檢測方法之靈敏度有關，一般而言，海洛因經注射
    或吸入人體後，約百分之八十於二十四小時內自尿中排出，
    其代謝物嗎啡之平均可檢出時限約為二十六小時（行政院衛
    生署藥物食品檢驗局於八十一年九月八日以藥檢一字第八一
    一四八八五號函參照）。被告於原審明確供稱係在九十六年
    三月二十七日凌晨施用海洛因，距採尿時間已超過平均可檢
    出海洛因之二十六小時時限，被告尿液自無從呈現嗎啡陽性
    反應，自不得據以認定被告自白與事實不符。況被告前次施
    用海洛因時間係九十六年二月二十五日，倘被告此後未再施
    用海洛因，豈會於九十六年三月三十日查獲時，仍於住處持
    有海洛因及注射針筒六枝？足見被告確有於九十六年三月二
    十七日施用毒品海洛因無疑。被告於本院準備程序否認施用
    毒品，委無可採。被告前因施用毒品案件，經裁定送觀察、
    勒戒及強制戒治，於八十九年四月十七日執行強制戒治完畢
    釋放，並由臺灣板橋地方法院檢察署檢察官為不起訴處分確
    定。又因施用第一級、第二級毒品案件，經臺灣板橋地方法
    院分別判處有期徒刑九月、五月確定，嗣再因施用第一級、
    第二級毒品案件，由臺灣桃園地方法院分別判處有期徒刑九
    月、五月確定，上開案件經定應執行刑有期徒刑二年，有本
    院被告前案紀錄表在卷可參，被告於強制戒治執行完畢後五
    年內再犯施用第一級、第二級毒品罪，則此次施用第一級毒
    品之犯行，已非毒品危害防制條第二十條第三項所稱「五年
    後再犯」之情形，依法即應由檢察官逕行追訴（最高法院九
    十五年度臺非字第五九號判決要旨參照）。事證明確，被告
    犯行堪以認定。
三、核被告所為，係犯毒品危害防制條例第十條第一項之施用第
    一級毒品罪。被告持有海洛因之低度行為，應為施用之高度
    行為所吸收，自不另論罪。被告施用海洛因時間為「九十六
    年三月二十七日凌晨某時」，業據被告於原審供述在卷，起
    訴書指稱「九十六年三月二十九日」，應予更正。
四、原審調查結果，適用毒品危害防制條例第十條第一項、第十
    八條第一項前段、刑法第十一條前段、第三十八條第一項第
    二款、中華民國九十六年罪犯減刑條例第二條第一項第三款
    、第七條、第十條，同時審酌被告前已有多次施用毒品前科
    ，猶再次施用毒品，及犯罪之動機、目的、所生危害，犯罪
    後態度等一切情狀，量處有期徒刑十月。又被告犯罪時間在
    九十六年四月二十四日以前，核與中華民國九十六年罪犯減
    刑條例第二條第一項第三款規定相符，應減為有期徒刑五月
    。扣案之海洛因（合計淨重零點六三公克），係屬查獲之第
    一級毒品，應依毒品危害防制條例第十八條第一項前段規定
    沒收銷燬之；至包裝海洛因之包裝袋，因法務部鑑驗毒品之
    標準作業流程，毒品秤重主要以傾倒方式，必要時輔以刮杓
    刮取，儘可能將原送驗包裝物內毒品與包裝物分離後個別秤
    重，所得之毒品重量登載為「淨重」，包裝物重量則登載為
    「空包裝重」，然依上開二種方式分離，原送驗包裝物內均
    仍會有微量毒品成分殘留，有法務部調查局九十四年四月十
    二日調科壹字第０九四００一一四七四０號函附卷可憑。則
    扣案之包裝袋既仍含有微量海洛因成分無法析離，自應一併
    宣告沒收銷燬之。另扣案之注射針筒六枝，係被告所有供施
    用海洛因之物，業據被告於警詢及原審供述明確，應依刑法
    第三十八條第一項第二款規定宣告沒收。認事用法，核無違
    誤。被告上訴，否認施用毒品犯行，為無理由，應予駁回。
五、被告經合法傳喚，無正當理由不到庭，爰不待其陳述，逕行
    判決。
據上論斷，應依刑事訴訟法第368條、第371條，判決如主文。
本案經檢察官周誠南到庭執行職務。
中    華    民    國    97    年    3     月    5     日
            刑事第四庭    審判長法  官  沈宜生
                                法  官  周煙平
                                法  官  陳國文
以上正本證明與原本無異。
如不服本判決，應於收受送達後十日內向本院提出上訴書狀，其
未敘述上訴之理由者並得於提起上訴後十日內向本院補提理由書
（均須按他造當事人之人數附繕本）。
                                書記官  楊麗娟
中    華    民    國    97    年    3     月    5     日
附錄本案論罪科刑所引法條：
毒品危害防制條例第10條第1項：
施用第一級毒品者，處六月以上五年以下有期徒刑。
施用第二級毒品者，處三年以下有期徒刑。


司法院資訊處製作；財團法人民間司法改革基金會備份。
